臺灣臺北地方法院刑事判決　　　　　　　93年度易字第1691號
　　公　訴　人　臺灣臺北地方法院檢察署檢察官
　　被　　　告　丙○○
上列被告因違反商標法案件，經檢察官提起公訴（93年度偵續一
字第94號），本院判決如下：
    主  文
丙○○無罪。
    理  由
一、本件公訴意旨略以：丙○○係設於台北市○○區○○路212
    號之鐔璽有限公司（下稱鐔璽公司、招牌為酒國大亨菸酒量
    販店）負責人，明知如附表（一）、（二）所示之商標圖樣
    ，分別係如附表（一）、（二）所示之商標專用權人公司向
    我國經濟部中央標準局（業已改制為經濟部智慧財產局）申
    請註冊，而分別取得指定使用於附表（一）、（二）所列各
    類商品之商標專用權，現仍於商標專用期間及延展專用期間
    內，未經同意或授權，不得擅自於同一或類似之商品，使用
    相同或近似之註冊商標，或明知為上開商品而仍為販賣、意
    圖販賣而陳列，致令消費者有混淆誤認之虞。詎丙○○竟基
    於意圖營利之概括犯意，於民國91年11月間，自乙○○（另
    案偵查中）處購入如上開附表（一）註冊商標圖樣之仿冒商
    品；並於同時，另經由丁○○（另案偵查中）向乙○○購入
    如上開附表（二）註冊商標圖樣之仿冒商品，連續將所購得
    之前開仿冒商品陳列於上址鐔璽公司內，以此方式販售與不
    特定人牟利，使人誤以為該等商品係由英商聯合蒸餾者與葡
    萄酒商有限公司、日商三得利股份有限公司、法商賈‧漢尼
    錫公司所產製而購買之，足生損害於英商聯合蒸餾者與葡萄
    酒商有限公司、日商三得利公司、法商賈‧漢尼錫公司及一
    般消費大眾。嗣於92年3月26日下午2時50分，經警方會同台
    北市政府財政局人員，在上址地下室、五樓倉庫內查獲，並
    扣得如附表（三）所示之仿冒商品，因認被告丙○○所為涉
    有違反商標法第82條罪嫌。
二、按犯罪事實應依證據認定之，無證據不得推定其犯罪事實；
    又不能證明被告犯罪者，應諭知無罪之判決，刑事訴訟法第
    154條第2項、第301條第1項分別定有明文。而所謂認定犯罪
    事實之證據，係指足以認定被告確有犯罪行為之積極證據而
    言，該項證據須適合於被告犯罪事實之認定，始得採為斷罪
    資料，又苟未能發現相當證據或證據不足以證明，自不能以
    推測或擬制之方法，以為裁判基礎，故被告否認犯罪事實所
    持之辯解，縱屬不能成立，仍非有積極之證據足以證明其犯
    罪行為，不能遽為有罪之認定，此觀諸最高法院29年上字第
    3105號、40年台上字第86號及30年上字第1831號判例自明。
三、公訴意旨認被告丙○○涉有違反商標法之罪嫌，無非係以被
    告之供述，證人丁○○、戊○○、庚○○之證詞，以及香港
    商浤豐洋酒有限公司台北分公司、巴拿馬商帝亞吉歐有限公
    司台灣分公司、巴拿馬商帝亞吉歐有限公司台灣分公司、台
    灣保樂力加股份有限公司、台灣菸酒股份有限公司所為之鑑
    定報告各一紙、照片五張、台灣台北地方法院檢察署92年度
    偵字第2410、2411號不起訴處分書資為佐證。訊之被告固不
    否認有於上揭時間地點，向乙○○購入酒類，嗣於92年3月2
    6日下午2時50分，經警在該處地下室、五樓倉庫內查獲扣得
    如附表三所示之酒類之事實，惟辯稱：該批酒類是向乙○○
    購入，伊並不知道該酒類是仿品，且送貨當天伊並不在店內
    ，送貨到將之搬到地下室倉庫堆放，過沒多久就被查獲，當
    時酒類整箱包裝尚未開封，況且當天進貨的黑牌5箱共計60
    瓶，裡面只有24瓶是假酒，並非每箱酒全部均為仿品，經開
    箱逐瓶檢查確認後，才將仿品扣案等語。
四、經查：被告設於台北市○○區○○路212號之鐔璽公司之負
    責人，該店招牌懸掛酒國大亨菸酒量販店，經向乙○○等人
    處購入酒類後，於92年3月26日下午2時50分，經警在店內地
    下室、五樓倉庫內查獲如附表（三）所示之仿冒商品等情，
    業據被告所坦認，經核與證人戊○○證述之情節相符，並有
    香港商浤豐洋酒有限公司台北分公司、巴拿馬商帝亞吉歐有
    限公司台灣分公司、巴拿馬商帝亞吉歐有限公司台灣分公司
    、台灣保樂力加股份有限公司、台灣菸酒股份有限公司所為
    之鑑定報告各一紙，以及照片五張在卷可稽，是此部分之事
    實，應堪認定；次查：就當日送貨以及嗣後遭查獲之情節，
    證人即鐔璽公司員工己○○證稱：「那天我們老闆娘不在，
    我是受僱人，那天蠻多人送酒來，我不清楚誰是丁○○，有
    人送黑牌來…那時候因為警察突然來我們店裡，要查仿冒的
    黑牌，他們突然來，我打電話給我們老闆娘，請他回來，他
    連情形都不知道…（那天總共幾人送？）那天我已經忘記，
    我只記得那天很多人送酒過來…（那天丁○○共送幾箱黑牌
    ？）五箱吧…（警察到何處找到假酒？）地下室。送酒來，
    我們會直接送到地下室，因為一樓店面太小，那天酒商送酒
    來，會先放在一樓」等語，因此，查獲當天被告並未在店內
    ，而係由員工己○○收貨處理，應堪認定；次查：扣案之酒
    類經抽樣送原廠檢驗結果，係認因：「瓶蓋縲文不同」、「
    標籤印刷粗劣、套色模糊」、「酒經儀器檢測為仿冒」、「
    瓶口封錫顏色不同」、「瓶頸吊牌顏色及材質不同」、「瓶
    子底部外型不同」、「瓶口標籤顏色印刷不同」等等情形，
    因而認定扣案酒類為仿冒產品，此有香港商浤豐洋酒有限公
    司台北分公司、巴拿馬商帝亞吉歐有限公司台灣分公司、巴
    拿馬商帝亞吉歐有限公司台灣分公司、台灣保樂力加股份有
    限公司、台灣菸酒股份有限公司所為之鑑定報告為據，但是
    ，此等不同在客觀上並非明顯易見，而且，必須先開封後再
    打開每瓶酒之個別紙盒包裝，取出酒瓶後再對照，始能辨別
    ，則被告是否於購入該酒類之時，即已明知尚非無疑，況且
    ，本件送貨後被告並未在公司內收貨，且該酒亦非均為仿冒
    品，因而，被告所辯並不知道該酒為仿冒品等語，應足採信
    ；另外，證人庚○○於本院審理時證稱：「（92偵卷21595
    號79頁、82頁，這兩張發票是否在被告店內購買？）對。購
    買的，我有派人去買，我也有去買…（這兩張六百元發票買
    何物？）約翰走路12年，就是黑牌。…我是2月24日去買的
    。約翰走路12年，買一瓶。架上有，我看了拿起來，就去結
    帳。（這次查獲在地下室？）對。（那瓶酒與正常的酒有何
    不同？）瓶蓋上紋路不同，真正的酒，三個紋路中間的壹條
    是凹進去，假的是凸出來的，剛好相反。」等語，然而，證
    人庚○○於92年3月21日至中山分局提出告發時，卻係稱：
    「有消費者向『亞洲國際洋酒協會』投訴後，『亞洲國際洋
    酒』派員於92年2月7日及92年2月24日至該店做市場調查發
    現該店確有販賣有問題的酒類」等語，是92年2月24日是否
    由證人庚○○前往鐔璽公司購買酒類，並非無疑，且被告再
    三陳明並非證人庚○○前往購買，因此，證人庚○○前揭證
    述情節，尚難做為被告不利之認定，又證人甲○○前於92年
    3月26日警查獲販售仿冒之偽酒時，固曾供稱係向本案被告
    丙○○購入等情，有台灣台北地方法院檢察署92年度偵字第
    2410、2411號不起訴處分書為據，然而，證人甲○○於本院
    審理時證稱：「（被查獲的酒是跟被告買來的？）不過我有
    很多家在進。也有跟被告買的，不過我酒沒有登記，有跟別
    的廠商買的。（為何警訊時，沒有說到其他廠商？）警訊時
    我說了好幾家，警訊筆錄只有記這家。…因為酒種類多，張
    小姐那邊我是鄰居，缺的話，就是調一下」等語，與警訊所
    述並不相符，而又無特別之情形與證據，足以擔保警訊之陳
    述為真實，是證人甲○○於警訊之陳述，應不足以為被告不
    利之認定，則台灣台北地方法院檢察署92年度偵字第2410、
    2411號不起訴處分書既係以證人甲○○於警訊之陳述所致做
    ，則該不起訴處分書應不足為被告不利之認定，均附此說明
    ；綜上所述，本件並無積極切確之證據足資證明被告有公訴
    意旨所指之行為，既不能證明被告犯罪，是揆諸前揭判例之
    意旨，自應依法為被告無罪判決之諭知。
五、據上論斷，應依刑事訴訟法第301條第1項，判決如主文。
本案經檢察官陳麗芬到庭執行職務。
中　　華　　民　　國　　94　　年　　5 　　月　　20　　日
             　　 刑事第二庭    審判長法　官　吳孟良
　　　　　　　　　　　　　　　　      法　官  劉秀君
                                　　　法　官　蘇嘉豐
以上正本證明與原本無異。
如不服本判決，應於判決送達後10日內向本院提出上訴狀（應抄
附繕本）。告訴人或被害人如對於本判決不服者，應具備理由請
求檢察官上訴，其上訴期間之計算係以檢察官收受判決正本之日
期為準。
                                      書記官　蘇靜紅
中　　華　　民　　國　　94　　年　　5　　月　　24　　日
